【裁判字號】    88,訴,748
【裁判日期】    891017
【裁判案由】    誣告
【裁判全文】
臺灣板橋地方法院刑事判決                          八十八年度訴字第七四八號
    公  訴  人  臺灣板橋地方法院檢察署檢察官
    被      告  丙○○
右列被告因誣告案件，經檢察官提起公訴（八十八年度偵字第一六九三號），本院判
決如左：
    主  文
丙○○意圖他人受刑事處分，向該管公務員誣告，處有期徒刑捌月，緩刑肆年。
    事  實
一、丙○○前與乙○○合夥開設機車行，嗣二人協議解散，丙○○因認合夥解散後財
    物分配不均，已生嫌隙，嗣於民國八十七年三月二十九日二十二時許，在其與乙
    ○○合租之台北縣蘆洲市○○路一０四號四樓居所，於酒醉後以酒瓶自我傷害，
    並打電話給乙○○揚言要死給乙○○看，乙○○隨即至上開居處，發現丙○○將
    自己反鎖於房內，立即報警處理，嗣警員到場將丙○○送醫診治，惟丙○○仍心
    有不滿，竟意圖使乙○○受刑事處分，於同年三月三十日四時許，在台北縣警察
    局蘆洲分局蘆洲派出所製作警訊筆錄時，向該所警員捏詞指述乙○○於上開時、
    地持酒瓶及鐵槌毆打，致其受有傷害等事實，而誣告乙○○涉犯傷害罪，惟乙○
    ○經台灣板橋地方法院檢察署檢察官偵查後，於八十八年三月十二日以八十八年
    度偵字第一六八二號不起訴處分書為不起訴處分確定。
二、案經乙○○訴請台灣板橋地方法院檢察署檢察官偵查起訴。
    理  由
一、訊據被告丙○○矢口否認有何誣告犯行，辯稱伊打電話去問乙○○有關電話費問
    題，沒多久乙○○就四、五人來，伊當時在睡覺，他們把鐵門撬斷進來，乙○○
    拿鐵槌往伊臉上砸，伊倒下去，他又拿三、四個酒瓶往伊臉上砸云云。經查：
（一）右揭被告誣告之事實，業據告訴人乙○○迭於警訊、偵查及本院調查時指述綦
      詳，並有台北縣警察局蘆洲分局蘆洲派出所被告八十七年三月三十日四時之偵
      訊筆錄一份附卷可憑（見八十七年度偵字第八八五五號偵查卷第四頁及其反面
      ）。
（二）被告雖指述告訴人對其施以暴力云云，惟按告訴人之告訴，係以使被告受刑事
      訴追為目的，是其陳述是否與事實相符，仍應調查他證據以資審認（參照最高
      法院五十二年台上字第一三００號判例意旨）；又其陳述如無瑕疵，且就其他
      方面調查又與事實相符，固足採為科刑之基礎，倘其陳述尚有瑕疵，則在未究
      明前，遽採為論罪科刑之根據，即難認適法（參照最高法院六十一年台上字第
      三０九九號判例意旨）。查被告於警訊時指述告訴人於八十七年三月二十九日
      二十二時許在蘆洲市○○路一０四號伊家中打伊，告訴人係拿酒瓶打傷伊頭部
      及另拿一支鐵槌敲伊頭部云云（見同上偵查卷第四頁），嗣於本院調查時另稱
      「我打電話去問告訴人有關電話費的問題，沒多久告訴人就四、五人來，我當
      時在睡覺，他們把鐵門撬斷進來，乙○○拿鐵槌往我臉上砸，我倒下去，他又
      拿三、四個酒瓶往我臉上砸．．是砸破一個又換一個」、「（問：酒瓶有無砸
      碎？）有的，酒瓶都是在我臉上砸碎的」（見本院八十九年八月三十日訊問筆
      錄），其前後供述進入其房內之人數已有不符。再依本院向吉祥醫院函調之診
      斷證明書所載，被告所受之傷害係右前額裂傷二道各約３＊０．２及２．５＊
      ０．２公分、左顳部裂傷約２＊０．２公分、雙眼眶間裂傷約１＊０．２公分
      等，有該院出具之診斷證明書一紙在卷可稽，並無載明被告受有鈍器傷，足見
      被告指述告訴人持鐵槌敲打伊頭部之詞，已有瑕疵，尚難採信。
（三）又警員甲○○於偵查中結證稱伊據報至現場時，告訴人已在樓下等，並帶伊等
      至四樓，伊在客廳未見到血，而被告房門反鎖，並在內喊著「他要死、不要活
      、要死給你看」，門撞也撞不開，勸說許久才開門，開門後見房內滿地有酒瓶
      、散落物，被告一看到告訴人想打告訴人，但告訴人有回嘴跟被告對罵，沒有
      打被告的意思，而被告從房間出來並未提到告訴人打他，只說要死給告訴人看
      ，而當天被告是有喝酒，告訴人未喝酒，房間內有酒瓶，酒味很重等情（見八
      十八年度偵字第一六八二號偵查卷第十六頁至第十七頁反面），是被告當日確
      已酒醉，情緒甚不穩定，依其反覆說伊要死、不要活、要死給乙○○看等語，
      及房間內滿地酒瓶之情以觀，足認其所受之傷害係自傷所致。參以若係告訴人
      傷害被告，理應得逞後迅即離去，何以仍報警處理並待警員到場，此與常情不
      符，應可認告訴人無傷害被告之行為。綜上所述，告訴人對被告並無毆打犯行
      ，被告竟向台北縣警察局蘆洲分局蘆洲派出所誣告告訴人涉犯傷害罪，其主觀
      上顯有使告訴人受刑事處分之意圖至明。本件事證明確，被告犯行堪以認定。
二、核被告所為，係犯刑法第一百六十九條第一項意圖他人受刑事處分，向該管公務
    員誣告罪。爰審酌被告之品行、犯罪之動機、目的、所受之刺激、手段、智識程
    度、所生危害及犯罪後之態度等一切情狀，量處如主文所示之刑。查被告未曾受
    有期徒刑以上刑之宣告，有台灣高等法院檢察署刑案紀錄簡覆表乙件在卷可稽，
    經此教訓後，應知警惕，當無再犯之虞，本院因認對其所宣告之刑，以暫不執行
    為適當，爰併予宣告緩刑四年，以勵自新。
據上論斷，應依刑事訴訟法第二百九十九條第一項前段，刑法第一百六十九條第一項
、第七十四條第一款，判決如主文。
本案經檢察官林建中到庭執行職務
中      華      民      國      八十九      年      十    月    十七    日
                                      台灣板橋地方法院刑事第三庭
                                          法  官  李  幼  妃
右正本證明與原本無異。
如不服本判決，應於判決送達後十日內，向本院提出上訴狀。
                                          書記官  強  梅  芳
中      華      民      國      八十九      年      十    月    二十    日


司法院資訊處製作；財團法人民間司法改革基金會備份。
